【裁判字號】    98,重訴,56
【裁判日期】    981029
【裁判案由】    毒品危害防制條例等
【裁判全文】
臺灣桃園地方法院刑事判決              98年度重訴字第56號
公  訴  人  臺灣桃園地方法院檢察署檢察官
被      告  甲○○
                    （另案於臺灣澎湖監獄執行中）
指定辯護人  乙○○
上列被告因毒品危害防制條例等案件，經檢察官提起公訴（98年
度偵字第5792號），本院判決如下：
    主  文
甲○○共同連續運輸第一級毒品，處有期徒刑拾年。扣案如附表
一、二所示第一級毒品海洛因，均沒收銷燬。另扣案如附表一、
二所示包裝袋及其他扣案物品，均沒收。未扣案因運輸第一級毒
品犯罪所得之財物新臺幣貳萬伍仟元及壹萬伍仟元分別與共犯董
高榮、張聰祥、張名玨及共犯林文山、張名玨、楊斯雯、洪琮毅
連帶沒收，上開運輸第一級毒品所得新臺幣壹萬伍仟元部分，如
全部或一部不能沒收時，以其財產抵償之。
    事  實
一、甲○○綽號「大頭」與張名玨、董高榮、張聰祥、林文山、
    楊斯雯（張名玨業經臺灣高等法院98年度上重訴字第26號判
    決無期徒刑，褫奪公權終身；另董高榮、張聰祥亦經臺灣高
    等法院以94年度上重更(一)字第29號分別判處無期徒刑，均褫
    奪公權終身，並經最高法院以95年度台上字第298 號判決上
    訴駁回確定；林文山經臺灣高等法院以95年度上重更(一)字第
    12號判處無期徒刑，褫奪公權終身，經最高法院以95年度台
    上字第3080號判決上訴駁回確定；楊斯雯經本院97年度重訴
    字第42號判處有期徒刑12年確定），均明知海洛因係屬毒品
    危害防制條例第2 條第2 項第1 款所列第一級毒品，並屬行
    政院依據懲治走私條例第2 條第4 項規定公告之管制進口物
    品（係「懲治走私條例公告管制物品項目及其數額」甲項第
    4 款規定之管制進出口物品），未經許可不得持有、運輸，
    亦不得私運進口。
二、甲○○與在彰化縣二水鄉○○路經營檳榔攤之張名玨係朋友
    關係，不詳姓名年籍綽號「少年董」之成年男子透過甲○○
    欲尋找人頭自泰國地區運輸內藏有毒品海洛因之行李箱入境
    臺灣（即俗稱「交通」），張名玨經甲○○告知後向甲○○
    表示願尋找人頭攜帶藏有海洛因之行李箱自泰國入境臺灣。
    而張名玨與董高榮為同村友人，於民國93年4 月間，知悉董
    高榮經濟狀況不佳，需款孔急，乃詢問董高榮是否願自泰國
    地區運輸內藏有毒品海洛因之行李箱入境臺灣，並言明提供
    赴泰之來回機票、住宿費用，事成後另給付董高榮新臺幣（
    下同）20萬元之報酬，董高榮為圖報酬而應允之。張名玨即
    於上址檳榔攤內介紹甲○○予董高榮認識，告知甲○○有關
    董高榮經濟狀況不佳，及董高榮同意赴泰國運輸內藏有海洛
    因之行李箱入臺等情，董高榮乃依張名玨之要求交付相片及
    身分證件予張名玨，由張名玨轉交甲○○，甲○○再轉交綽
    號「少年董」辦理出國事宜。甲○○與張名玨乃共同基於運
    輸及私運屬管制進口物品之海洛因進入中華民國境內之概括
    犯意聯絡，與亦具有共同運輸及私運屬管制進口物品之海洛
    因進入中華民國境內犯意聯絡之董高榮，於93年8 月初某日
    ，由張名玨撥打電話告知董高榮指示其準備前往泰國，並言
    明甲○○現於上址檳榔攤，要求董高榮前往檳榔攤，當日下
    午董高榮即與甲○○搭車前往臺中，抵達臺中某處之阿水泡
    沫紅茶店後，甲○○聯絡另一名亦具有前揭犯意聯絡姓名年
    籍不詳綽號「阿義」之成年男子前來阿水泡沫紅茶店幫董高
    榮在臺中賃屋居住。嗣於93年8 月5 日下午4 時許至5 時許
    ，甲○○、「阿義」、董高榮及亦具有前揭犯意聯絡之張聰
    祥相約於臺中市阿水泡沫紅茶店內謀議確認赴泰運輸毒品海
    洛因返臺之細節，甲○○將董高榮、張聰祥之護照及機票交
    予「阿義」，「阿義」再轉交予董高榮。甲○○、「阿義」
    並交待由董高榮帶領張聰祥一同赴泰國曼谷，且負責看顧張
    聰祥，「阿義」同時交付其2 人1 位亦具有前揭犯意聯絡姓
    名年籍均不詳綽號「阿猴」之成年男子在泰國曼谷之電話號
    碼，要其等抵達泰國曼谷後主動與「阿猴」聯絡，「阿猴」
    會為其等處理在泰國之一切事宜，「阿義」另又交付機票及
    25,000元予董高榮收受供其2 人搭機及去泰國花費所用，「
    阿義」並同時交付其所有供董高榮聯絡運輸毒品海洛因事宜
    用之行動電話手機2 具（其中諾基亞牌手機1 具交由董高榮
    使用、摩托羅拉牌手機1 具交由張聰祥使用），復告知其等
    攜帶內藏毒品海洛因之行李箱返臺後即會有人主動與之聯絡
    。嗣後由「阿義」駕車搭載董高榮、張聰祥至臺中市長途汽
    車車站搭車，由其等自行前往位於桃園縣大園鄉之桃園國際
    機場（下稱桃園機場）。董高榮、張聰祥乃於同日晚間11時
    5 分許，搭乘長榮航空BR75號班機前往泰國曼谷，於翌日（
    93年8 月6 日）凌晨2 時許抵達曼谷後，董高榮即依「阿義
    」先前之指示以行動電話致電「阿猴」，「阿猴」旋將董高
    榮、張聰祥接送至某不詳店名之飯店，嗣於同年月10日晚間
    12時許（即11日凌晨0 時許），另1 名亦具有前揭犯意聯絡
    真實姓名年籍均不詳年約40餘歲之華裔成年男子，攜帶屬其
    所有外層夾層內均置有以藍色膠布包覆之毒品海洛因之藍、
    綠色行李箱各1 只及返臺機票，至董高榮、張聰祥所住宿之
    飯店內，分別將上開夾藏有海洛因之行李箱及機票交付予董
    高榮、張聰祥，其中董高榮取得藍色行李箱、張聰祥取得綠
    色行李箱，其等遂將隨身所攜之衣物置入上開行李箱予以偽
    裝，董高榮於同年月11日中午12時許，攜帶上開藍色行李箱
    1 只，搭乘長榮航空BR212 號班機返臺，於當日下午5 時許
    入境桃園機場；而張聰祥則攜帶另1 只綠色行李箱，接續搭
    乘同年月11日下午2 時許長榮航空BR68號班機自泰國返臺，
    於當日晚上9 時許入境桃園機場，而共同將毒品海洛因運輸
    、私運進口臺灣得逞（該行李箱內藏置之毒品海洛因重量詳
    如附表1 所示）。嗣於同日下午5 時50分許，董高榮在桃園
    機場第二航廈辦理通關手續時，經臺北關稅局稽查組人員以
    X 光檢查儀檢查董高榮所攜之前開行李箱，發現有異，乃會
    同內政部警政署航空警察局安檢隊警員檢查該只行李箱，當
    場於該行李箱之夾層內查獲扣得藏置有毒品海洛因，並扣得
    上揭共犯「阿義」及約40餘歲華裔成年男子所有供本件運輸
    、私運海洛因入境犯罪所用如附表1 編號1 所示之其他扣案
    物品；於同日晚上9 時50分許，張聰祥亦在桃園中正機場第
    二航廈辦理通關手續時，經臺北關稅局稽查組人員以X 光檢
    查儀檢查張聰祥所攜之前開行李箱，發現有異，乃會同內政
    部警政署航空警察局安檢隊警員檢查該只行李箱，當場於該
    行李箱之夾層內查獲藏置有毒品海洛因，並扣得上揭共犯「
    阿義」及約40餘歲華裔成年男子所有，供本件運輸、私運海
    洛因入境犯罪所用如附表1 編號2 所示之其他扣案物品。
三、甲○○與張名玨、綽號「少年董」復承前共同運輸及私運屬
    管制進口物品之海洛因進入中華民國境內之概括犯意聯絡，
    於93年7 月底8 月初某日，張名玨明知林文山經濟狀況不佳
    ，急需用錢，遂邀約林文山至張名玨上址檳榔攤，詢問林文
    山是否願赴泰國攜帶行李箱回臺之意願，並願以20萬元作為
    報酬（但須扣除先行給付林文山至泰國之零用錢15,000元）
    ，林文山明知張名玨以如此高額代價託其自「泰國」帶回乙
    只行李箱，其內所裝之物可能為政府嚴格查禁之第一級毒品
    海洛因，但為處理其積欠他人之債務，仍基於不確定故意允
    諾與張名玨共同基於運輸及私運屬管制進口物品之海洛因進
    入中華民國境內之犯意聯絡，並由張名玨替其辦理出國手續
    及交付其所有之諾基亞牌行動電話1 支予林文山以供聯絡運
    輸毒品海洛因之用。而甲○○則於93年9 月間某日詢問綽號
    「阿良」之洪琮毅（業經本院發布通緝，尚未審結），是否
    願意前往泰國照顧攜帶毒品海洛因返台之「交通」，甲○○
    並承諾洪琮毅每一「交通」自泰國成功攜帶毒品回臺灣後，
    給付5 萬元報酬予洪琮毅；甲○○又於93年9 月間某日在綽
    號「阿妹」楊斯雯工作之酒店詢問楊斯雯，是否願意前往泰
    國曼谷20日照顧甲○○派往泰國運毒之「交通」，並承諾給
    付楊斯雯20萬元報酬，洪琮毅及楊斯雯亦均因圖高額報酬而
    應允，遂與甲○○達成運輸、私運海洛因入境之犯意聯絡，
    並於93年9 月間某日甲○○先行交付其所有20萬元予洪琮毅
    以供洪琮毅、楊斯雯及「交通」於泰國之食宿費用。嗣於93
    年9 月6 日下午，林文山即依張名玨指示至上址檳榔攤，搭
    乘張名玨所駕駛不詳車號之自小客車前往臺中市○○路新光
    三越百貨公司後方某咖啡廳附近，與洪琮毅及楊斯雯會合，
    並告知林文山要依洪琮毅及楊斯雯之指示行事，張名玨旋即
    開車離去，洪琮毅、楊斯雯及林文山仍留在現場等待，俟另
    兩名真實姓名年籍不詳之成年男子（尚無證據足認有犯意聯
    絡）到場後，再由洪琮毅及楊斯雯帶領林文山及另兩名男子
    前往某不知名飯店投宿，之後於93年9 月8 日傍晚某時，再
    由另名真實姓名年籍不詳之成年男子（亦無證據足認有犯意
    聯絡）開車搭載洪琮毅、楊斯雯及林文山一起前往桃園機場
    。洪琮毅於抵達桃園機場後，交付林文山15,000元，林文山
    在桃園機場內即將洪琮毅所先行交付報酬15,000元兌換為泰
    銖後，與洪琮毅、楊斯雯一起搭乘當日晚上10時20分許中華
    航空CI065 班次飛機前往泰國曼谷。並於翌日即9 日凌晨抵
    達泰國曼谷機場，林文山聽從洪琮毅及楊斯雯安排住進泰國
    曼谷某不知名飯店，又於同日晚間經由洪琮毅及楊斯雯安排
    投宿水門飯店，直至同月12日上午9 時或10時許，洪琮毅及
    楊斯雯2 人搭乘計程車至水門飯店接林文山，3 人再一起搭
    乘計程車至泰國曼谷第3 或第4 市場，與另一名亦具有前揭
    犯意聯絡真實姓名年籍不詳之成年男子會面，該名男子與洪
    琮毅及楊斯雯走進該市場附近某大樓內，林文山則依洪琮毅
    指示在該巷口攔計程車，待洪琮毅、楊斯雯及該名男子從該
    大樓某處取得5 只行李箱下樓，再由洪琮毅、楊斯雯及林文
    山3 人攜帶5 只行李箱搭乘計程車返回水門飯店，洪琮毅及
    楊斯雯2 人並要林文山在水門飯店另開一個房間放置上開5
    只行李箱，之後於翌日（即13日）晚間某時，洪琮毅及楊斯
    雯通知林文山於翌日（即14日）攜帶行李箱返臺，並要林文
    山將換洗衣物及行李交其2 人打包，洪琮毅及楊斯雯在放置
    5 只行李箱房號不詳之房間內，將林文山所交之換洗衣物裝
    入1 只夾層內有軟墊1 片，並夾藏有以黑色複寫紙包覆海洛
    因1 包之黑色行李箱內，洪琮毅及楊斯雯再將該黑色行李箱
    交由林文山，林文山乃依照洪琮毅及楊斯雯指示，於同年月
    14日上午某時，持洪琮毅交付之護照及返臺之機票，自行搭
    車至泰國曼谷機場，並於同日下午1 時30分許搭乘中華航空
    CI694 班次飛機返回臺灣，由桃園機場入境，而共同將毒品
    海洛因運輸、私運進入臺灣得逞（該行李箱內藏置之毒品海
    洛因重量詳如附表2 所示）。嗣於同日晚上6 時50分許，林
    文山所託運之上開行李箱在桃園機場第一航廈入境檢查海關
    室第9 號轉盤，經臺北關稅局稽查組關員，經X 光檢查儀注
    檢發現該行李箱影像可疑而追查，於同晚7 時17分許，林文
    山由第6 號綠線臺通關，再經內政部警政署航空警察局安檢
    人員以X 光檢查儀注檢及跟監至第8 號紅線臺檢查，而由航
    警局安檢人員會同臺北關稅局關員，於同晚7 時20分許，當
    場於該行李箱之夾層內查獲扣得藏置有毒品海洛因，而查悉
    上情，並扣得被告甲○○或共犯所有，而供犯罪所用之行李
    箱1 只、軟墊1 片、複寫紙1 包及諾基亞牌行動電話1 支等
    物。
四、案經臺灣桃園地方法院檢察署檢察官自動簽分偵查起訴。
    理  由
一、證據能力之說明
  (一)按被告之自白，非出於強暴、脅迫、利誘、詐欺、疲勞訊問
    、違法羈押或其他不正之方法，且與事實相符者，得為證據
    。被告陳述其自白係出於不正之方法者，應先於其他事證而
    為調查。該自白如係經檢察官提出者，法院應命檢察官就自
    白之出於自由意志，指出證明之方法。刑事訴訟法第156 條
    第1 項、第3 項分別定有明文。查被告甲○○於準備程序、
    審判期日對於公訴檢察官所提出其警詢及偵查訊問筆錄之證
    據能力均不爭執，本院亦查無明顯事證足認檢察官及警察機
    關於製作該等筆錄時，有對被告施以法所禁止之不正方法等
    情事，是被告審判外之自白陳述筆錄係出於其任意性所製作
    ，具證據能力。
  (二)次按被告以外之人於審判外之言詞或書面陳述，除法律有規
    定者外，不得作為證據。被告以外之人於審判外之陳述，雖
    不符前4 條（指刑事訴訟法第159 條之1 至第159 條之4 ）
    之規定，而經當事人於審判程序同意作為證據，法院審酌該
    言詞陳述或書面陳述作成時之情況，認為適當者，亦得為證
    據。刑事訴訟法第159 條第1 項、第159 條之5 第1 項，分
    別定有明文。查被告甲○○於審判程序中，對於經檢察官指
    為共犯之張名玨、董高榮、張聰祥、林文山、洪琮毅、楊斯
    雯之警詢或偵查中之書面陳述筆錄，及其他文書證據，均不
    爭執證據能力，公訴檢察官對此等證據之證據能力亦不爭執
    ，足見審判外筆錄及文書具相當之可信性，依前述「同意性
    」之傳聞法則例外規定，被告以外之人於審判外之陳述均具
    證據能力。又查公訴檢察官提出之法務部調查局93年10月8
    日調科壹字第080008313 號鑑定書、93年9 月7 日調科壹字
    第080008148 號鑑定書；台北關稅局扣押貨物工具及搜索筆
    錄有何台北關稅局稽查組Ｘ光檢查儀報告表、旅客入出境紀
    錄查詢、國際機場入出境服務站檢查通知單（臺灣桃園地方
    法院檢察署93年度偵字第14635 號卷第14頁、第15頁至第17
    頁、第61頁；93年度偵字第12832 號卷第38頁至第44頁、第
    78頁），分屬專業鑑定人於審判外製作之鑑定書或書面陳述
    、公務員職務上製作之紀錄、證明文書，依法均屬被告以外
    之人審判外之陳述，惟被告及辯護人對於上述鑑定書及書面
    陳述之證據能力既不爭執，是該鑑定書等因符上述同意性、
    相當性之要件，仍具證據能力。而現場照片、機票、託運行
    李條、護照（臺灣桃園地方法院檢察署93年度偵字第14635
    號卷第11頁至第13頁、第27頁；93年度偵字第12832 號卷第
    29頁至第36頁），均與本案事實具有自然關聯性，復屬書證
    性質，且查無事證足認有違背法定程序或經偽造、變造所取
    得之情事，而被告對此部分之證據能力亦不爭執，是堪認有
    證據能力，附此敘明。
二、犯罪事實之認定
    訊據被告甲○○對其於上揭時、地，運輸第一級毒品海洛因
    之犯罪事實，於本院審理中坦承不諱，核與被告於警詢、偵
    查中之自白相符。此外，並有臺北關稅局扣押貨物運輸工具
    收據暨搜索筆錄、機票影本（載明董高榮、張聰祥於93年8
    月5 日出境臺灣前往泰國曼谷，係搭乘當日晚間11時5 分之
    長榮航空BR75號班機）、旅客入出境紀錄查詢表、桃園機場
    入出境服務站檢查通知單、臺北國稅局稽查組X 光檢查儀注
    檢行李報告表、護照、扣案之行李箱內夾層、毒品海洛因等
    照片4 張在卷足憑（參臺灣桃園地方法院檢察署93年度偵字
    第12832 號卷第23頁、第29頁至第34頁、第38頁至第46頁）
    ，且有供聯絡運輸毒品事宜用之行動電話手機共計3 具、私
    藏夾帶運輸毒品用之藍色行李箱及綠色行李箱、黑色行李箱
    各1 只、包覆用之複寫紙1 包、固定用軟墊（紙板）1 片及
    白色粉末1 包等扣案可證。而於董高榮、張聰祥攜帶入境之
    行李箱外層夾層內被查獲以藍色膠布包覆之白色粉末，經送
    法務部調查局鑑定之結果，檢出含有第一級第6 項毒品海洛
    因之成分，其重量如附表1 所示，亦有該局93年9 月7 日調
    科壹字第080008148 號鑑定通知書乙紙在卷足證（參上開卷
    第78頁）；林文山攜帶入境之行李箱夾藏之扣案白色粉末1
    包，經送請法務部調查局鑑定結果確含有第一級第6 項毒品
    海洛因成分，其重量如附表2 所示，亦有該局93年10月8 日
    調科壹字第080008313 號鑑定通知書乙紙附卷足憑（參臺灣
    桃園地方法院檢察署93年度偵字第14635 號卷第61頁）。又
    董高榮及張聰祥因共同運輸上開毒品，經判處無期徒刑確定
    ，亦有臺灣高等法院94年上重更(一)字第29號判決、最高法院
    95 年 度台上字第298 號判決各乙份判決在卷可佐；林文山
    於本件運輸毒品案，經判處無期徒刑確定，亦有臺灣高等法
    院95 上 重更(一)字第12號、最高法院95年度台上字第3080號
    判決各乙份在卷可佐；另張名玨、楊斯雯因本件共同運輸毒
    品案，業經臺灣高等法院及本院以98年上重訴字弟26號、97
    年度重訴字第42號分別判處無期徒刑、有期徒刑12年，並有
    上開各該判決在卷可參，是上述證據與被告之自白，互核一
    致，應認被告於偵、審中之自白具真實性而足採信。
  (二)至被告辯稱：本件運輸毒品之犯行（下稱本案）與其經臺灣
    高等法院臺中分院95年度上重訴字弟5 號判決與綽號「少年
    董」共同運輸第一級毒品海洛因之犯行（下稱前案），為連
    續犯之裁判上一罪關係云云。惟查：
    1.按刑法上之連續犯，必須基於一個概括之犯意，連續數行
      為而犯同一罪名，始能成立。而所謂基於概括犯意，必須
      其多次犯罪行為自始均在一個預定犯罪計劃以內，出於主
      觀上始終同一犯意之進行，始足當之。若中途另有新犯意
      發生，縱所犯為同一罪名，究非連續其初發之意思，而不
      能成立連續犯，最高法院89年度台上字第282 號刑事判決
      闡述至明。觀諸本案被告甲○○與張名玨等人共同連續運
      輸第一級毒品之犯罪事實，與前案被告與綽號「少年董」
      共同運輸第一級毒品之犯罪事實，除其等所運輸之標的均
      為第一級毒品海洛因、亦均自泰國私運入境臺灣地區外，
      然本案犯罪事實，其犯罪時間係93年8 月間、9 月間，而
      前案犯罪事實之犯罪時間係94年7 月間，兩者犯罪時間，
      業已相距近1 年，並不具備時間上之緊接性，是以被告是
      否基於連續犯之概括犯意，即非無疑；再者，本案犯行，
      係被告甲○○與張名玨等人所屬之共同運輸毒品集團，於
      93年8 月間、9 月間，以「交通」自泰國攜帶前揭夾藏有
      海洛因之行李箱運輸、私運來臺之方式等情，業經本院認
      定如前，而前案係其與綽號「少年董」等人，另自泰國以
      國際快捷郵包夾帶第一級毒品海洛因闖關方式，運輸管制
      物品即第一級毒品海洛因來臺，而共同運輸、私運海洛因
      至臺灣地區之方式等情，亦有臺灣高等法院臺中分院95上
      重訴字第5 號判決在卷可稽（參本院卷第79頁）。審酌本
      案與前案中其等運輸海洛因之犯行，不論運送日期、運送
      方式均不同，若被告與綽號「少年董」等人及其所屬共同
      運輸毒品集團中，若果係基於連續運輸、私運海洛因來臺
      之概括犯意，應當係於緊密時間以相同方式（如同為交通
      攜帶或國際快捷郵包夾帶）運輸至臺灣地區。然前後兩案
      於運輸、私運海洛因之時間相距甚為久遠，且以不同方式
      運抵臺灣地區，則被告及其所屬之共同運輸毒品集團於運
      輸、私運之初是否係基於連續之概括犯意運輸、私運海洛
      因，尤值存疑。
    2.再以被告與綽號「少年董」及其所屬共同運輸毒品集團之
      各該次運輸、私運之來臺並為警查獲後，扣案之海洛因，
      本案所扣得之海洛因係粉末狀態，而前案所扣得之海洛因
      係呈現海洛因磚之外型，兩者外觀顯然有別，且各該扣案
      物經分別送請鑑定結果，本案中3 次扣得之海洛因其成分
      各為：(1)淨重2185.10 公克，純度76.71%，純質淨重1676
      .19 公克；(2)淨重2196.68 公克，純度76.63%，純質淨重
      1683.32 公克；(3)淨重2128.62 公克，純度65.63%，純質
      淨重1397.01 公克。前案所扣得之海洛因磚54塊，合計驗
      餘淨重4244.71 公克，空包裝總重408.92公克，純度76.
      68% ，純質淨重3254.84 公克）等情，此分別參各該法務
      部調查局鑑定書及臺灣高等法院臺中分院95上重訴字第5
      號判決即明。足認其等前後分別以各該方式運輸、私運來
      臺所扣得之海洛因，依其外觀、純度之差別，難認係出於
      同源。則上述分別扣得之海洛因既非同時取得，即無從認
      定被告等人及其所屬共同運輸毒品集團係基於連續之概括
      犯意運輸、私運海洛因來臺。綜上，本案與前案之運輸、
      私運海洛因犯行，不論在運送時間、運送方式、運送毒品
      之外觀、成分均有所不同，且前後所扣得之海洛因又非源
      出同一，顯難認係自始均在被告及其所屬共同運輸集團之
      一個預定犯罪計劃以內，而出於主觀上始終同一犯意所為
      ，應無連續犯關係可言。是以，堪認被告前、後案各該共
      同運輸毒品犯行，應係各別犯意下所為。被告前揭所辯，
      尚非可採，附以敘明。
  (三)綜上所述，被告如事實欄所載運輸、私運第一級毒品海洛因
    之犯行明確，洵堪認定，應予依法論科。
三、論罪科刑之法律適用
  (一)新舊法比較
    1.刑法部分
      (1)刑法部分條文業於94年1 月7 日修正，於94年2 月2 日
        公布，並於95年7 月1 日施行。按行為後法律有變更者
        ，適用行為時之法律。但行為後之法律有利於行為人者
        ，適用最有利於行為人之法律，刑法第2 條第1 項定有
        明文（刑法第2 條係規範行為後法律變更所生新舊法律
        比較適用之準據法，是刑法第2 條本身雖經修正，但該
        條文既屬適用法律之準據法，本身尚無比較新舊法之問
        題，應逕適用裁判時之刑法第2 條規定以決定適用之刑
        罰法律）。又比較時應就罪刑有關之共犯、未遂犯、想
        像競合犯、牽連犯、連續犯、結合犯，以及累犯加重、
        自首減輕暨其他法定加減（如身分加減）與加減例等一
        切規定，綜其全部罪刑之結果而為比較（最高法院95年
        年第8 次刑事庭會議決議參照，惟此應係僅就刑法條文
        修正部分所為決議）
      (2)刑法第28條規定：「二人以上共同實施犯罪之行為者，
        皆為正犯」，被告所為犯罪事實欄所示行為後，刑法第
        28條修正後改為「二人以上共同實行犯罪之行為者，皆
        為正犯」。是刑法第28條共同正犯之範圍，已修正限縮
        於共同實行犯罪行為者始成立共同正犯，排除陰謀犯、
        預備犯共同正犯；新舊法就共同正犯之範圍，既因此而
        有變動，自屬行為後法律有變更，而非僅屬文字修正，
        應有新舊法比較適用之問題（最高法院96年度台上字第
        3773號判決意旨參照），查本件被告所為犯罪事實欄所
        示行為，比較新舊法之結果，新法及舊法對於被告並無
        利或不利之情形。
      (3)併科罰金刑部分：關於罰金刑部分，刑法第33條第5款
        已修正，自有修正前後刑法第33條第5 款比較適用之問
        題。修正後之刑法第33條第5 款已將罰金刑之最低額由
        銀元1 元即新臺幣3 元，提高為新臺幣1 千元，比較新
        、舊法結果，仍應依刑法第2 條第1 項前段，適用修正
        前之刑法第33條第5 款規定。
      (4)連續犯部分：修正前刑法第56條有關「連續數行為而犯
        同一之罪名者，以一罪論，但得加重其刑至2 分之1 」
        之連續犯規定，經修正刪除，此刪除雖非犯罪構成要件
        之變更，但顯已影響行為人刑罰之法律效果，自屬法律
        有變更，而刪除連續犯之規定後，被告甲○○如附表1
        、2 兩次運輸、私運第一級毒品之行為，應依數罪併罰
        之規定分論併罰，是比較修正前、後法結果，自以適用
        較有利於被告之行為時法律即修正前刑法論以連續犯。
      (5)死刑、無期徒刑之減輕部分：修正前刑法第64條第2 項
        規定：「死刑減輕者，為無期徒刑，或15年以下12年以
        上有期徒刑徒刑。」，修正後則改為：「死刑減輕者，
        為無期徒刑。」；又修正前刑法第65條第2 項規定：「
        無期徒刑減輕者，為7 年以上有期徒刑。」，修正後則
        改為：「無期徒刑減輕者，為20年以下15年以上有期徒
        刑。」，比較新舊法結果，自以修正前之減輕刑度，較
        有利於被告。
      (6)經綜合適用修正前、後之刑法規定予以比較，修正後之
        刑法規定顯非較修正前之規定對被告有利，因之，依現
        行即修正後刑法第2 條第1 項前段規定，自應整體適用
        修正前刑法之規定。
    2.毒品危害防制條例之新舊法比較：
      查被告行為後，毒品危害防制條例第4 條第1項有關販賣
      第一級毒品之法定本刑、第17條有關減輕其刑等規定，業
      於98年5 月20日修正公布，自98年5 月22日起施行，茲就
      比較情形分述如下：
      (1)毒品危害防制條例第4 條第1 項之販賣第一級毒品罪法
        定本刑之規定，修正前毒品危害防制條例第4 條第1 項
        係規定「製造、運輸、販賣第一級毒品者，處死刑、無
        期徒刑；處無期徒刑者，得併科新台幣1 千萬元以下罰
        金」，修正為「製造、運輸、販賣第一級毒品者，處死
        刑或無期徒刑；處無期徒刑者，得併科新臺幣二千萬元
        以下罰金。」，經比較修正前、後之規定，可知販賣第
        一級毒品罪之法定本刑，就罰金刑部分由修正前之得併
        科新臺幣1 千萬元以下罰金，提高為得併科新臺幣2 千
        萬元以下罰金，自以修正前毒品危害防制條例第4 條第
        1項之規定有利於被告。
      (2)毒品危害防制條例第17條，修正前規定：「犯第4 條第
        1 項至第4 項、第5 條第1 項至第4 項前段、第6 條第
        1 項至第4 項、第7 條第1 項至第4 項、第8 條第1 項
        至第4項 ，第10條或第11條第1 項、第2 項之罪，供出
        毒品來源，因而破獲者，得減輕其刑」，修正後規定：
        「犯第4 條至第8 條、第10條或第11條之罪，供出毒品
        來源，因而查獲其他正犯或共犯，減輕或免除其刑」、
        「犯第4 條至第8 條之罪於偵查及審判中均自白，減輕
        其刑」，可知修正前供出毒品來源，因而破獲者，可以
        適用減刑之罪為「毒品危害防制條例第4 條第1 項至第
        4 項、第5 條第1 項至第4 項前段、第6 條第1 項至第
        4 項、第7 條第1 項至第4 項、第8 條第1 項至第4 項
        ，第10條或第11條第1 項、第2 項之罪」，修正後擴大
        為「毒品危害防制條例第4 條至第8 條、第10條或第11
        條之罪」，並增列「查獲其他共犯」，亦有該條減刑之
        適用；又修正前該條減刑規定為「得減輕其刑」，即由
        法院審酌一切情狀，依職權減輕或不予減輕，並依刑法
        第66條前段規定，得減輕其刑至二分之一；修正後該條
        減刑規定為「減輕或免除其刑」，一旦符合要件，法院
        即須依該條規定減輕其刑，並依刑法第66條後段規定「
        同時有免除其刑之規定者，其減輕得減至三分之二」，
        另修正後增列第2 項：「犯第4 條至第8 條之罪於偵查
        及審判中均自白，減輕其刑」減刑規定，經比較新舊法
        之結果，以適用修正後毒品危害防制條例第17條第2項
        規定對被告有利。
      (3)綜合上述毒品危害防制條例各條文修正前、後之比較，
        雖就販賣第一級毒品罪之法定本刑罰金刑部分，修正後
        之規定較不利於被告，惟就不得減輕其刑之不利程度顯
        應逾越罰金刑之提高，是修正前之毒品危害防制條例規
        定整體而論較不利於被告，依刑法第2 條第1 項但書之
        規定，自應整體適用裁判時即修正後毒品危防制條例處
        斷。
  (二)按海洛因為毒品危害防制條例第2 條第1 項第1 款所列之第
    一級毒品，且係行政院依懲治走私條例第2 條第4 項法律授
    權公告之「管制物品項目及其數額」甲項第4 款規定之管制
    進出口物品，不限其數額，均不得運輸及私運。次按運輸毒
    品罪祇以所運輸之毒品已實施運送為已足，並非以運抵目的
    地為完成犯罪之要件，換言之，區別該罪既遂、未遂之依據
    ，應以已否起運為準，既已起運，構成該罪之輸送行為即已
    完成，不以達到目的地為既遂條件（最高法院92年度台上字
    第3096號判決可資參照）。查董高榮、張聰祥及林文山分別
    自泰國運輸毒品海洛因抵達我國桃園機場，雖於通關時，即
    為警查獲，但其既以搭乘飛機抵達桃園機場，並下機進入我
    國領域內（含附表1 、2 所示之物），其等私運管制物品海
    洛因進口及運輸毒品海洛因之行為自均已完成。是核被告甲
    ○○就犯罪事實欄2 、3 所為，均係犯毒品危害防制條例第
    4 條第1 項之運輸第一級毒品罪及懲治走私條例第2 條第1
    項之私運管制物品第一級毒品海洛因進口罪。被告甲○○與
    張名玨、綽號「少年董」、董高榮、張聰祥、「阿義」、「
    阿猴」及該名真實姓名年籍不詳之成年男子就犯罪事實欄2
    之犯行；被告甲○○與張名玨、綽號「少年董」、林文山、
    洪琮毅、楊斯雯就犯罪事實欄3 之犯行，有犯意聯絡及行為
    分擔，均為共同正犯。被告甲○○持有毒品海洛因之低度行
    為，為運輸毒品海洛因之高度行為所吸收，不另論罪。被告
    甲○○於犯罪事實欄2 、3 所示前後2 次運輸第一級毒品及
    私運管制物品進口犯行，時間緊接，且均觸犯構成要件相同
    之罪名，顯均係出於概括犯意反覆為之，為連續犯，應依修
    正前刑法第56條之規定，論以一罪，惟因運輸第一級毒品罪
    之法定本刑為死刑、無期徒刑之部分，依法不得加重其刑，
    故僅就得併科罰金刑部分加重其刑。被告甲○○於犯罪事實
    欄2 、3 所犯上開運輸第一級毒品及私運管制物品進口各罪
    ，係一行為觸犯二罪名，均為想像競合犯，各應依修正前刑
    法第55條之規定，從一重之運輸第一級毒品罪處斷。
  (三)按沒收為從刑之一種，應隨主刑宣告。又共同正犯因相互間
    利用他方之行為，以遂行其犯意之實現，本於責任共同之原
    則，共同正犯應對所參與犯罪之全部事實負責，有關從刑之
    沒收部分，雖他共同正犯所得之物，亦應於其本身所處主刑
    之後，併為沒收之諭知（最高法院92年度台上字第7050號判
    決可資參照）。經查：
    1.共犯董高榮、張聰祥及林文山私運回臺如附表所示之毒品
      海洛因，均屬第一級毒品，應依毒品危害防制條例第18條
      第一項前段規定，均宣告沒收銷燬之。
    2.次按毒品危害防制條例第19條第1 項關於沒收之規定，係
      採義務沒收主義。故凡犯同條例第4 條至第9 條、第12條
      條、第13條或第14條第1 項、第2 項之罪者，其供犯罪所
      用之物或因犯罪所得之財物，且屬犯人所有者，即應依該
      規定沒收（最高法院93年度台上字第1360號、第1365號判
      決意旨參照）。本件犯罪事實欄2 扣案之行動電話手機2
      具，係共同正犯「阿義」所有交付董高榮、張聰祥作為聯
      絡運輸毒品事宜之用，而行李箱2 只係不知名華裔成年之
      共同正犯所有並為私藏夾帶便於運送毒品海洛因之用，另
      扣案之毒品海洛因之外包裝袋（總重為791 點29公克），
      亦應屬該不知名成年共同正犯所有，並用於包裹毒品，防
      止毒品漏逸、潮濕，以便於攜帶運輸，亦屬供運輸毒品所
      用之物，復經鑑定機關就此等包裝物與毒品分別鑑析其重
      量，有前開法務部調查局鑑定通知書可憑，足證與毒品並
      無不可析離之關係，爰均依毒品危害防制條例第19條第1
      項之規定，宣告沒收。另本件犯罪事實欄3 扣案之行動電
      話手機1 具，係被告張名玨所有交付共犯林文山作為聯絡
      運輸毒品事宜之用，業據證人林文山供明，而毒品海洛因
      之空包裝袋（重73.87 公克）、黑色行李箱1 只係不知名
      成年共同正犯所有並為私藏夾帶便於運送毒品海洛因之用
      及複寫紙1 包、軟墊（紙板）1 片，均係共同正犯所有，
      而供包裹、固定毒品，防其裸露、潮濕，便於運輸所用之
      物，復經鑑定機關就此等包裝物與毒品分別鑑析其重量，
      有前開法務部調查局鑑定通知書可憑，足證與毒品並無不
      可析離之關係，均應依毒品危害防制條例第19條第1 項規
      定，宣告沒收。
    3.又按毒品危害防制條例第19條第1 項固規定「犯第4 條至
      第9 條、第12條、第13條或第14條第1 項、第2 項之罪者
      ，其供犯罪所用或因犯罪所得之財物，均沒收之，如全部
      或一部不能沒收時，追徵其價額或以其財產抵償之」。但
      共同正犯之犯罪所得為現款時，因係合併計算，且於全部
      或一部不能沒收時，以其財產抵償之，為避免執行時發生
      重複沒收、抵償之情形，故各共同正犯之間係採連帶沒收
      主義，於裁判時應諭知連帶沒收，不得就全體共同正犯之
      總所得，對各該共同正犯分別重複諭知沒收（最高法院95
      年台上字第6051號判決、95年台上字第6482號判決意旨可
      參）。共同正犯董高榮及張聰祥此次運輸毒品實際自被告
      甲○○與綽號「少年董」及其所屬運輸毒品集團處取得25
      ,000元之零用金，共同正犯林文山實際亦自該集團處取得
      15,000元之零用金，此據董高榮、林文山供述在卷，自屬
      其等因本件運輸第一級毒品犯罪所得之財物，雖未扣案，
      惟揆諸前揭說明，爰依同條例第19條第1 項規定與各共犯
      間宣告連帶沒收，又前述董高榮、張聰祥犯罪所得之財物
      業經於董高榮、張聰祥各該確定判決執行時，予以沒收執
      行完畢，此有臺灣桃園地方法院檢察署95年度執他字第60
      7 號執行卷可考，是以此部分並無不能沒收時，以其財產
      抵償之問題（另15,000元部分，尚未執行完畢，並經本院
      調閱該署95年度執他字第2779號執行卷證核對無訛）。又
      共同正犯董高榮、張聰祥、林文山雖自承運輸第一級毒品
      海洛因成功後分別可分得20萬元、13萬元、20萬元之報酬
      ，惟董高榮、張聰祥及林文山均尚未實際取得該等報酬，
      自無庸對之宣告沒收。而被告楊斯雯自承在泰國為甲○○
      照料運輸第一級毒品之交通，可得20萬元之報酬，惟被告
      楊斯雯亦尚未實際取得該等報酬，自無庸對之宣告沒收。
      至於未扣案之由「阿義」及姓名年籍均不詳之男子提供予
      董高榮、林文山、楊斯雯、洪琮毅之臺灣與泰國間之來回
      機票，及洪琮毅於犯罪事實欄2 運輸毒品共犯甲○○交付
      20 萬 元之食宿費用，係屬其等進行本案運輸毒品犯罪之
      必要交通食宿支出，非供其等運輸毒品犯罪之用，亦非屬
      董高榮、張聰祥、林文山、楊斯雯及洪琮毅運輸毒品所得
      之對價，尚不得依毒品危害防制條例第19條第1 項規定宣
      告沒收，併此敘明。
據上論斷，應依刑事訴訟法第299 條第1 項前段，修正後毒品危
害防制條例第4 條第1 項、第17條第2 項、第18條第1 項、第19
條第1 項，懲治走私條例第2 條第1 項、第11條、第12條，刑法
第11條前段、第2 條第1 項前段、修正前刑法第28條、第56條、
第55條，判決如主文。
本案經檢察官梁光宗到庭執行職務。
中    華    民    國    98    年    10    月    29    日
              刑事第六庭  審判長法  官  錢建榮
                                法  官  黃翊哲
                                法  官  呂美玲
以上正本證明與原本無異。
如不服本判決應於收受判決後10日內向本院提出上訴書狀，並應
敘述具體理由。其未敘述上訴理由者，應於上訴期間屆滿後20日
內向本院補提理由書(均須按他造當事人之人數附繕本)「切勿逕
送上級法院」。
                                書記官  李玉華
中    華    民    國    98    年    11    月    5     日
附表一
┌──┬─────┬───────┬──────┬───────┐
│編號│攜 帶 人  │ 海洛因重量   │ 包裝重量   │其他扣案物品  │
├──┼─────┼───────┼──────┼───────┤
│1   │ 董高榮   │淨重：        │369.52公克。│藍色行李箱乙只│
│    │          │2185.10 公克；│            │、諾基亞行動電│
│    │          │純度：        │            │話手機乙具。  │
│    │          │76.71%；      │            │              │
│    │          │純質淨重：    │            │              │
│    │          │1676.19公克。 │            │              │
│    │          │              │            │              │
├──┼─────┼───────┼──────┼───────┤
│2   │ 張聰祥   │淨重：        │421.77公克。│綠色行李箱乙只│
│    │          │2196.68 公克，│            │、摩托羅拉牌行│
│    │          │純度：        │            │動電話手機乙具│
│    │          │76.63%，      │            │。            │
│    │          │純質淨重：    │            │              │
│    │          │1683.32公克。 │            │              │
│    │          │              │            │              │
└──┴─────┴───────┴──────┴───────┘
附表二
┌─────┬───────┬──────┬───────┐
│ 攜帶人   │ 海洛因重量   │ 包裝重量   │其他扣案物品  │
├─────┼───────┼──────┼───────┤
│ 林文山   │淨重：        │73.87公克。 │黑色行李箱乙只│
│          │2128.62 公克，│            │、複寫紙乙包、│
│          │純度：        │            │軟墊乙片、諾基│
│          │65.63%，      │            │亞牌行動電話手│
│          │純質淨重：    │            │機乙具。      │
│          │1397.01公克。 │            │              │
│          │              │            │              │
└─────┴───────┴──────┴───────┘
附錄本案論罪科刑法條：
毒品危害防制條例第4條
製造、運輸、販賣第一級毒品者，處死刑或無期徒刑；處無期徒
刑者，得併科新臺幣 2 千萬元以下罰金。
製造、運輸、販賣第二級毒品者，處無期徒刑或 7 年以上有期
徒刑，得併科新臺幣 1 千萬元以下罰金。
製造、運輸、販賣第三級毒品者，處 5 年以上有期徒刑，得併
科新臺幣 7 百萬元以下罰金。
製造、運輸、販賣第四級毒品者，處 3 年以上 10 年以下有期
徒刑，得併科新臺幣 3 百萬元以下罰金。
製造、運輸、販賣專供製造或施用毒品之器具者，處 1 年以上
7 年以下有期徒刑，得併科新臺幣 1 百萬元以下罰金。
前五項之未遂犯罰之。
懲治走私條例第2條
私運管制物品進口、出口逾公告數額者，處 7 年以下有期徒刑
，得併科新臺幣 3 百萬元以下罰金。
前項之未遂犯罰之。
第 1 項所稱管制物品及其數額，由行政院公告之。


司法院資訊處製作；財團法人民間司法改革基金會備份。
